【裁判字號】    92,上訴,1683
【裁判日期】    921023
【裁判案由】    毒品危害防制條例
【裁判全文】
臺灣高等法院臺中分院刑事判決                  九十二年度上訴字第一六八三號
    上  訴  人  臺灣南投地方法院檢察署檢察官
    被      告  甲○○
右上訴人因被告毒品危害防制條例案件，不服臺灣南投地方法院九十二年度訴字第二
三一號中華民國九十二年七月一日第一審判決（起訴案號：臺灣南投地方法院檢察署
九十二年度毒偵字第二九○號），提起上訴，本院判決如左：
      主  文
原判決撤銷。
甲○○施用第一級毒品，累犯，處有期徒刑玖月。
      事  實
一、甲○○前於民國八十三年間因違反肅清煙毒條例、麻醉藥品管理條例、槍砲彈藥
    刀械管制條例等案件，經原審法院分別判處有期徒刑三年一月、三月、二月，應
    執行有期徒刑三年四月，上訴後經本院駁回上訴而確定；後於八十五年十一月二
    十六日縮刑假釋出監，並於八十七年十月九日假釋期滿未經撤銷視為執行完畢。
    甲○○於八十九年間，又因施用第一級毒品海洛因及第二級毒品安非他命案件，
    經原審法院以八十九年毒聲字第一三九號裁定送觀察、勒戒後，經認有繼續施用
    毒品之傾向，再由原審法院以八十九年毒聲字第二七三號裁定送強制戒治，後並
    由原審法院以八十九年毒聲字第一六七九號裁定停止戒治，所餘期間付保護管束
    。保護管束期滿，由台灣南投地方法院檢察署檢察官於九十年二月二十日，以九
    十年度戒毒偵字第六七號不起訴處分確定。詎甲○○仍不知戒絕，於前開不起訴
    處分確定後之五年內，復基於施用第一級毒品之犯意，於九十二年三月十八日下
    午三時許，在南投縣草屯鎮○○路卅四之五號住家，以將第一級毒品海洛因放入
    香煙菸絲內，點火後吸食之方式，施用海洛因一次。嗣南投縣警察局草屯分局員
    警持台灣南投地方法院檢察署檢察官九十二年度執字第二七七號竊盜案件拘票，
    於九十二年三月十九日二十一時二十分，至南投縣草屯鎮○○路三十四之五號拘
    提甲○○時，發現其身上攜有一支注射針筒（不能證明係供犯罪所用或供犯罪預
    備之物），因甲○○否認施用海洛因，經採尿送驗呈嗎啡陽性反應而查悉上情。
二、案經南投縣政府警察局草屯分局報告台灣南投地方法院檢察署檢察官偵查起訴。
      理  由
一、訊據被告甲○○否認有違反毒品危害防制條例之犯行，辯稱：於九十二年三月十
    八日，在其住處，一名友人請其抽一支煙，其不知香煙內有放海洛因云云。惟查
    ，被告於本院九十二年九月十九日調查時已坦認：「我是在九十二年三月十八日
    下午三點多，在我石川路的家裡，和朋友把海洛因放在香煙裡面吸食，但是我確
    實沒有用注射針筒來注射海洛因」等語屬實；且被告於九十二年三月十九日二十
    三時五十九分許，經警採送檢驗，結果呈嗎啡陽性反應，亦有南投縣政府衛生局
    尿液檢驗單及中山醫學大學附設醫院藥物濫用檢測中心報告各一份附卷可稽。按
    ：一般吸食或施打煙毒品（或麻醉藥品），八小時內約有百分之八十量於尿中排
    出，二十四小時後剩餘量之百分之九十再排出，七十二小時後仍有微量排出，而
    因人體代謝差異（即成癮者），其代謝時間慢，故於一百二十小時內，利用較具
    公信力之儀器（如氣相層析質譜儀）仍「可能」被檢測出，業經憲兵司令部八十
    年五月七日（八０）鑑檢字第一七四六號函釋在案。是以被告於本院調查時坦認
    施用海洛因，應與事實相符，足堪採信。至被告遭警拘提時雖被發現身上攜有一
    支注射針筒並予查扣，且被告於九十二年三月二十日偵查中經檢察官當庭勘驗被
    告左手手臂，發現被告左手臂上有一明顯針孔痕跡，固亦有照片一幀附卷可證；
    然被告辯稱其係以該支針筒抽血送檢驗何以左手會萎縮等語。查，被告於本院調
    查時已坦稱施用海洛因等情不諱，惟仍堅稱該注射針筒非用以注射海洛因之用等
    語；而該注射針筒價值低微，被告實無因恐該注射針筒若被沒收將喪失財產權而
    於坦承犯行之際仍予爭辯之理！尚不能因該注射針筒係自被告身上查扣而得，且
    被告左手臂又有針孔，即認該注射針筒係被告用以施用毒品之物。末查，被告前
    於八十九年間，因施用第一級毒品海洛因及第二級毒品安非他命案件，經原審法
    院以八十九年毒聲字第一三九號裁定送觀察、勒戒後，經認有繼續施用毒品之傾
    向，再由原審法院以八十九年毒聲字第二七三號裁定送強制戒治，後並由原審法
    院以八十九年毒聲字第一六七九號裁定停止戒治，所餘期間付保護管束；保護管
    束期滿，由台灣南投地方法院檢察署檢察官於九十年二月二十日，以九十年度戒
    毒偵字第六七號不起訴處分確定之事實，亦有不起訴處分書一份及台灣南投地方
    法院檢察署刑案資料查註記錄表一份在卷可參。本件事證明確，被告嗣於本院審
    理時翻異前詞，否認犯罪，核係事後卸責之詞，不足採信，其犯行足以認定，自
    應依法論科。
二、按海洛因係毒品危害防制條例第二條第二項第一款規定之第一級毒品，被告施用
    第一級毒品海洛因之行為，核犯毒品危害防制條例第十條第一項之施用第一級毒
    品罪。其施用前持有第一級毒品海洛因，進而施用，持有之低度行為為施用之高
    度行為所吸收，不另論罪。又被告前於八十三年間因違反肅清煙毒條例、麻醉藥
    品管理條例、槍砲彈藥刀械管制條例等案件，經原審法院分別判處有期徒刑三年
    一月、三月、二月，應執行有期徒刑三年四月，上訴後經本院駁回上訴確定；後
    於八十五年十一月二十六日縮刑假釋出監，並於八十七年十月九日假釋期滿未經
    撤銷視為執行完畢之事實，有臺灣南投地方法院檢察署刑案資料查註紀錄表及臺
    灣高等法院被告全國前案紀錄表各一份在卷可稽，其於刑之執行完畢後五年內，
    再犯本件有期徒刑以上之罪，為累犯，應依刑法第四十七條之規定加重其刑。原
    審認被告犯罪事證明確，予以論罪科刑，固非無見，惟原判決對於被告施用毒品
    之時間、地點未明確認定，且誤認被告係以針筒注射之方法施用海洛因，並將扣
    押之注射針筒一支沒收，已有未洽；又被告於原審係否認犯罪，然原判決於審酌
    時卻認被告犯後「坦承犯行」，理由自屬互相矛盾，亦有未合。檢察官上訴意旨
    亦執此指摘，並認被告係累犯，原審僅量處有期徒刑七月，罪刑顯不相當，而指
    摘原判決不當，為有理由。原判決既有上述可議之處，即屬無可維持，自應由本
    院將原判決撤銷改判。爰審酌被告歷經觀察、勒戒並強制戒治之處遇措施，猶未
    能深切體認毒品危害己身之鉅，及早謀求脫離毒害之道，反而於出所後伺機再犯
    ，絲毫未見其有任何收斂、警惕之意，惟念及施用毒品固戕害個人健康至深，然
    就他人權益之侵害仍屬有限，且被告於本案僅施用毒品一次即被查獲，其於本院
    調查時一度坦承犯行，惟於本院審理時又否認犯罪之態度及其犯罪目的、手段、
    智識程度等一切情狀，量處如主文第二項所示之刑，以示懲儆。扣案之注射針筒
    一支，雖為被告所有之物，惟尚不能證明係供被告注射海洛因之用或供被告預備
    注射海洛因之物，自不得依刑法第三十八條第一項第二款之規定予以宣告沒收，
    附予敘明。
據上論結，應依刑事訴訟法第三百六十九條第一項前段、第三百六十四條、第二百九
十九條第一項前段，毒品危害防制條例第十條第一項、第二十三條第二項前段，刑法
第十一條前段、第四十七條，判決如主文。
本案經檢察官乙○○到庭執行職務。
中      華      民      國      九十二      年    十    月    二十三    日
                                   臺灣高等法院臺中分院刑事第四庭
                                         審判長法  官  洪  耀  宗
                                               法  官  劉  登  俊
                                               法  官  江  德  千
右正本證明與原本無異。
如不服本判決應於收受送達後十日內向本院提出上訴書狀，其未敘述上訴之理由者並
得於提起上訴後十日內向本院補提理由書（均須按他造當事人之人數附繕本）。
                                               書記官  吳  麗  琴
中      華      民      國    九十二     年      十      月    二十四   日
【附錄本案論罪科刑法條】
毒品危害防制條例第十條第一項：
施用第一級毒品者，處六月以上五年以下有期徒刑。
                                                                        Ｆ


司法院資訊處製作；財團法人民間司法改革基金會備份。
